【裁判字號】    97,交聲,476
【裁判日期】    971231
【裁判案由】    聲明異議
【裁判全文】
臺灣嘉義地方法院交通事件裁定         97年度交聲字第476號
原處分機關  交通部公路總局嘉義區監理所嘉義市監理站
異  議  人  甲○○
上列異議人即受處分人因違反道路交通管理處罰條例案件，對於
原處分機關即交通部公路總局嘉義區監理所嘉義市監理站中華民
國九十七年十一月十九日所為之處分（嘉監義裁字第裁76－AX00
00000號裁決書）聲明異議，本院裁定如下：
    主  文
原處分撤銷。
甲○○汽車駕駛人，爭道行駛有不按遵行之方向行駛情形，處罰
鍰新臺幣玖佰元，並記違規點數壹點。
    理  由
一、原處分意旨略以：異議人即受處分人（下稱異議人）甲○○
    於民國九十七年八月七日上午八時二十五分許，在臺北市○
    ○路騎乘車牌號碼OYP—248號重型機車，因不依規定駛入來
    車道（逆向行駛道路）之違規，經臺北市政府警察局士林分
    局以AX0000000 號舉發違反道路交通管理事件通知單舉發前
    揭違規，指定到案日期為九十七年十月二日前，異議人於應
    到案日期前陳述意見，經向舉發機關查證，認上開違規屬實
    ，於九十七年十一月十九日，依道路交通管理處罰條例第四
    十五條第三款規定，裁處異議人新臺幣（下同）九百元罰鍰
    。
二、聲明異議意旨則略以：臺北市○○路接文林路路口並無號誌
    ，於上班時間因車流量多，道路設計不良車道又不對稱，導
    致行駛福華路機車要左轉至文林路之車輛因而行駛到對向車
    道，上班時間若要依照交通規則通行必會出車禍，員警不但
    未向上級報告，反而抓著道路設計缺失在此路口拍照抓違規
    者，不去反應問題點，如何改善人民行車安全，此道路設計
    不良因此違規，心有疑慮為討公道，於法定期間內聲明異議
    ，請求撤銷原處分等語。
三、按汽車駕駛人，爭道行駛有下列情形之一者，處新臺幣六百
    元以上一千八百元以下罰鍰：一、不按遵行之方向行駛。另
    應記違規點數一點，道路交通管理處罰條例第四十五條第一
    款、第六十三條第一項第一款定有明文。
四、經查：
  (一)按駕駛人駕駛汽車，應遵守道路交通標誌、標線、號誌之指
    示；指向線，用以指示車輛行駛方向。以白色箭頭劃設於車
    道上，道路交通安全規則第九十條、道路交通標誌標線號誌
    設置規則第一百八十八條第一項分別定有明文。異議人所有
    之車牌號碼OYP—248號重型機車，於九十七年八月七日上午
    八時二十五分許，不按遵行方向，自福華路左轉文林路即逆
    向行駛於文林路之違規事實，有臺北市政府警察局士林分局
    九十七年十二月二十三日北市警士分交字第09733279100 號
    函文所附採證照片、逕行舉發現場圖、申訴查詢案件明細表
    在卷可參，且依所檢附之採證照片，異議人行駛之方向與路
    面車道白色箭頭指示之車輛行駛方向相反，其顯係逆向行駛
    至明。而異議人對於其騎乘OYP—248號機車，自福華路左轉
    文林路行駛在對向車道一節亦不爭執，足認異議人於前述時
    地，騎乘上開重型機車確有不按遵行方向行駛之交通違規事
    實無訛。
  (二)另異議人雖抗辯上揭路段道路、燈號設置不良，惟車輛行經
    無號誌路口左轉時，本應更注意左右來車依規定方向行駛，
    其上開逆向行駛之所為，已影響來車道之行車權益及行車安
    全甚鉅，自無法據此要求免罰。且號誌及道路規劃設置，交
    通主管機關本即有其裁量權限，若非顯然有濫用裁量、怠於
    裁量或逾越裁量範圍之違法情事，即無從由司法介入審查。
    異議人如認該處道路或號誌設置不當，自可建議主管機關檢
    討改進，然於主管機關尚未檢討修正以前，自不得任意無視
    現行禁制規範而任意逆向行駛。是異議人以前詞置辯，不足
    為採。
  (三)又異議人甲○○於上開時、地，騎機車於左轉後逆向行駛之
    違規行為雖可認定，然因異議人之前述逆向行駛行為，係在
    一進入交岔路口左轉後，隨即持續逆向前行，該行為態樣，
    經核應係該當於道路交通管理處罰條例第四十五條第一款「
    不按遵行方向行駛」之違規構成要件，而與道路交通管理處
    罰條例第四十五條第三款「不依規定駛入來車道」之處罰規
    定所規範者，係指駕駛人原先駕車正常行駛於順向之車道上
    ，後來才中途突然變換車道至來車道而行駛之駕駛行為，應
    尚有出入。從而，原處分機關即交通部公路總局嘉義區監理
    所嘉義市監理站就此部分違規事實之法規適用未予細辨，即
    貿然引用道路交通管理處罰條例第四十五條第三款「不依規
    定駛入來車道」之規定，而對於異議人加以處罰，於法即難
    認為妥適。
五、按道路交通案件處理辦法第二十條前段規定「交通法庭認為
    聲明異議有理由或聲明異議雖無理由，而原處分不當或違法
    者，應以裁定將原處分經聲明異議部分撤銷，並自為裁定。
    」，足徵原處分機關之處分如有適用法條不當或違法時，交
    通法庭亦得撤銷原處分另為適法之裁定，無不利益變更禁止
    原則之適用。是本件原處分機關以異議人有「不依規定駛入
    來車道」之違規行為，援引首開道路交通管理處罰條例第四
    十五條第三款規定，裁處異議人罰鍰九百元，就上揭違規行
    為之態樣未與細辨，且原處分機關漏未援引同條例第六十三
    條第一項第一款規定，並記異議人違規點數一點，原裁決自
    有未洽，異議人之異議雖無理由，然原處分既有上開可議之
    處，即應由本院將原處分撤銷，依道路交通管理處罰條例第
    四十五條第一款及第六十三條第一項第一款，並參酌違反道
    路交通管理事件統一裁罰基準表之規定，改諭知異議人罰鍰
    新臺幣九百元，並記違規點數一點，以資適法。
據上論斷，應依道路交通案件處理辦法第二十條前段，裁定如主
文。
中    華    民    國    97    年    12    月    31    日
                  交通法庭法  官  黃琴媛
上列正本證明與原本無異。
如不服本裁定，應於裁定送達後5日內向本院提出抗告狀（應附
繕本）。
中    華    民    國    97    年    12    月    31    日
                          書記官  李彩娥


司法院資訊處製作；財團法人民間司法改革基金會備份。
